臺灣嘉義地方法院民事判決
110年度嘉簡字第577號
原      告  賴燕娥  
被      告  鄭智偉  
            張子澔  

            安麒瑋  
                      （現另案在法務部○○○○○○○○○○○執行）
            戴瑋廷  


                      （現另案在法務部○○○○○○○○○○○執行）
上列當事人間請求侵權行為損害賠償事件，原告就本院109年度
金訴字第84、107、112、202號違反組織犯罪防制條例等案件提
起刑事附帶民事訴訟，經本院刑事庭以110年度附民字第16號裁
定移送前來，本院於民國110年10月20日言詞辯論終結，判決如
下：
　　主  文
一、被告張子澔、安麒瑋、戴瑋廷應連帶給付原告新臺幣15萬元
    ，及被告張子澔自民國110年2月9日起，被告安麒瑋、戴瑋
    廷自民國110年2月4日起，均至清償日止，按週年利率百分
    之5計算之利息。
二、原告其餘之訴駁回。
三、本判決第1項得假執行。
四、原告其餘假執行之聲請駁回。
    事實及理由
壹、程序事項
一、按訴狀送達後，原告不得將原訴變更或追加他訴，但擴張或
    減縮應受判決事項之聲明者，不在此限，民事訴訟法第255
    條第1項第3款定有明文。本件原告起訴之聲明第1項為：被
    告應連帶賠償原告新臺幣（下同）18萬元，並自起訴狀繕本
    送達翌日即民國110年2月2日起至清償日止，按週年利率百
    分之5計算之利息。嗣於110年8月23日減縮聲明為：被告應
    連帶給付原告179,933元，並自起訴狀繕本送達翌日起至清
    償日止，按週年利率百分之5計算之利息（見本院卷第156頁
    ），核原告所為係屬減縮應受判決事項之聲明，揆諸前開法
    條，並無不合，自應准許。
二、被告均經合法通知，均未於最後言詞辯論期日到場，核無民
    事訴訟法第386條所列各款情形，爰依原告聲請，由其一造
    辯論而為判決。
貳、實體事項
一、原告起訴主張：
  ㈠被告安麒瑋、張子澔、身分不詳綽號「奔馳」之成年人（「
    奔馳」係透過安麒瑋而與張子澔認識）於108年8月間共同籌
    設以對我國民眾實施詐術為手段，具有持續性及牟利性之有
    結構性犯罪組織即詐欺集團，並約定由「奔馳」負責大陸地
    區之電信詐騙機房，被告安麒瑋主要負責處理詐欺贓款匯至
    大陸地區之事宜，被告張子澔則主要負責招募、指揮領取裝
    有人頭帳戶金融卡之包裹之「收簿手」、提領詐欺贓款之「
    車手」，並由被告安麒瑋、張子澔互相支援該集團在臺灣地
    區之所有事宜。被告戴瑋廷於108年10月間，透過被告安麒
    瑋而加入詐欺集團，主要負責測試人頭帳戶金融卡、金融卡
    密碼之更改，以及操作電腦確認詐騙贓款是否已匯入及通知
    被告張子澔可派「車手」提款等事宜，偶而由自己出面擔任
    「車手」領款。
　㈡被告安麒瑋、張子澔、戴瑋廷（下稱被告安麒瑋等3人）及訴
    外人柯忠憲於108年11月1日，共同意圖為自己不法所有，基
    於三人以上共同詐欺及掩飾、隱匿特定犯罪所得之去向、所
    在之犯意聯絡，先由詐欺集團不詳成員向被告鄭智偉取得金
    融卡後，再由不詳成員以佯稱係原告之親友，並誆稱手頭不
    便急需用錢，對原告為詐欺行為，致原告陷於錯誤，匯款時
    間、匯款金額、匯入帳戶如附表所示，迨原告將錢匯入該金
    融帳戶後，被告安麒瑋等3人便會將人頭帳戶金融卡交給車
    手柯忠憲依附表所示提款時間、提款地點取款，致原告因被
    告共同詐欺而受有28萬元之損害，扣除高雄郵局有返還原告
    100,067元外，其餘179,933元均是被告他們所提領。為此，
    請求被告連帶負侵權行為賠償責任，特提起本件訴訟等語。
　㈢並聲明：⒈被告等應連帶給付原告179,933元，並自起訴狀繕
    本送達翌日起至清償日止，按週年利率百分之5計算之利息
    。⒉前項判決請依職權宣告假執行。
二、被告方面：
　㈠被告安麒瑋則以：被告確定刑期9年4月現正服刑中，希望原
    告能免除被告服刑期之利息，被告願意將服刑期間之勞作所
    得給付予原告作為補償，其餘部分待被告服刑完畢再和原告
    商討等語答辯。
　㈡被告張子澔、戴瑋廷、鄭智偉3人：均經合法通知，未於言詞
    辯論期日到場，亦未曾提出書狀作何聲明及陳述。
三、本院得心證之理由：　　
  ㈠本件原告因受詐欺集團成員之詐騙（被告戴瑋廷於該詐欺集
    團中擔任「電腦手」查詢被害人匯入金額，被告安麒瑋、張
    子澔為詐騙集團分配共犯間的工作，訴外人柯忠憲為車手）
    ，於108年11月1日匯款28萬元至被告鄭智偉之高雄郵局帳戶
    ，復遭訴外人柯忠憲自上開帳戶提領15萬元，事後原告發現
    遭詐騙後報警處理，經檢察官偵查後對被告鄭智偉為不起訴
    處分確定，被告張子澔、安麒瑋、戴瑋廷、訴外人柯忠憲則
    經本院以109年度金訴字第84、107、110、202號刑事判決分
    別判處有期徒刑1年8月、1年8月、1年6月、1年3月之事實，
    業據原告提出臺灣臺中地方檢察署109年度1729、5527號不
    起訴處分書（附民卷第7至10頁），並有本院上開刑事判決
    在卷可稽（本院卷第9至106頁），且經本院調閱上開不起訴
    處分卷宗查核無訛，堪可認定。
  ㈡惟原告請求被告負連帶損害賠償責任，有無理由？茲論述如
    下：
  ⒈按因故意或過失，不法侵害他人之權利者，負損害賠償責任
    ；又數人共同不法侵害他人之權利者，連帶負損害賠償責任
    。不能知其中孰為加害人者亦同。造意人及幫助人，視為共
    同行為人。民法第184條第1項前段、第185條分別定有明文
    。又侵權行為所發生之損害賠償請求權，以有故意或過失不
    法侵害他人之權利為其成立要件，若其行為並無故意或過失
    ，即無賠償之可言。是以，侵權行為之成立，應具備加害行
    為、侵害權利、行為不法、致生損害、相當因果關係、行為
    人具責任能力及行為人須有故意或過失等要件，若任一要件
    有所欠缺，即無侵權行為責任之可言，且原告亦應就上開要
    件負舉證責任。再民法第185條第2項所稱之幫助人，係指幫
    助他人使其容易遂行侵權行為之人，其主觀上須有故意或過
    失，客觀上對於結果須有相當因果關係，始須連帶負損害賠
    償責任。民法第184條第1項前項規定侵權行為以故意或過失
    不法侵害他人之權利為成立要件，故主張對造應負侵權行為
    責任者，應就對造之有故意或過失負舉證責任。
　⒉被告鄭智偉部分：
　  本件原告主張被告鄭智偉應就其被騙之28萬元負侵權行為損
    害賠償責任。惟觀諸被告鄭智偉於警、偵訊中辯稱：伊是在
    網路上看到貸款訊息，而加入LINE與自稱「徐翊翔」之人聯
    絡，對方要求伊提供身分證影本及上開金融行庫存摺封面影
    本及提款卡查詢被告債務狀況並作為審核貸款之依據，才會
    幫伊辦貸款，並指示伊將上述物品裝入牛皮紙袋郵寄等語。
    參以被告鄭智偉提供警方其與「徐翊翔」間LINE通訊內容翻
    拍照片，其間對話內容：「徐翊翔：鄭先生在忙嗎?」「徐
    翊翔：拍照的資料身分證正反面 郵局合庫存摺封面+金融卡
     準備的資料身分證正反面影本 郵局合庫存摺封面影印本 
    郵局合庫金融卡正卡各一張 需要到atm列印餘額明細 需要
    買一個牛皮紙氣泡袋」，之後被告鄭智偉即翻拍其存摺封面
    、金融卡及身分證正反面傳送予「徐翊翔」，該「徐翊翔」
    之人還向被告詢問被告之妻電話，並回被告「好的」、「鄭
    先生 審核下來了 稍等我我一下 我整理資料」等語。足認
    被告鄭智偉確有與自稱「徐翊翔」之人談論貸款、帳戶等內
    容，迄同年11月1日被告鄭智偉撥打多通電話無人接聽始取
    消通話。顯見被告鄭智偉前開辯稱係遭他人以順利辦理貸款
    為由詐騙，始依指示提供帳戶供匯款，並提領交付等詞，尚
    屬可採，自難以被告鄭智偉交付帳戶資料遭詐欺集團使用並
    領取款項等情，即遽認被告鄭智偉於將其高雄郵局帳戶資料
    提供予真實姓名年籍不詳之人之際，主觀已明確認知或可預
    見本件該帳戶係供詐欺犯罪使用，而遽認其確有幫助他人犯
    罪之故意或過失。是依前述證據所示，本件被告鄭智偉主觀
    上既無幫助詐欺之意，其與詐騙集團成員間又無犯意之聯絡
    ，原告復未舉證證明被告鄭智偉有何過失存在，則原告請求
    被告鄭智偉應負侵權行為損害賠償責任賠償其所受損害，自
    非可取，應予駁回。
  ⒊被告張子澔、安麒瑋、戴瑋廷部分：
  ⑴查被告張子澔、安麒瑋、戴瑋廷3人均加入同一詐欺集團而有
    上開分工之行為，並由訴外人柯忠憲提領原告匯入的15萬元
    的被騙款項，業經本院認定如前，是依前開規定，被告張子
    澔、安麒瑋、戴瑋廷3人與其他詐欺集團成員，係共同不法
    侵害原告15萬元之財產權，而屬共同侵權行為人，對原告應
    負連帶賠償之責。至於原告固稱被告應就扣除高雄郵局返還
    後所受全數損害的負賠償之責，並主張全部都是被告他們所
    提領等語（本院卷第156頁）。然查被告張子澔、安麒瑋、
    戴瑋廷3人對詐欺集團詐騙原告之犯行未必全然知悉，且觀
    之原告所匯入之28萬元，其中3萬元係遭人跨行轉出，其中1
    00,067元則經圈存抵銷，此有鄭智偉高雄郵局的歷史交易清
    單在卷可查（本院卷第151頁），而原告並未能舉證證明被
    告張子澔、安麒瑋、戴瑋廷3人均有參與、分擔提領其餘詐
    欺款項之集團成員之犯行，或與其有犯意之聯絡。是原告請
    求被告張子澔、安麒瑋、戴瑋廷3人給付超過15萬元部分，
    即屬無據，應予駁回。
  ⑵次按給付無確定期限者，債務人於債權人得請求給付時，經
    其催告而未為給付，自受催告時起，負遲延責任。其經債權
    人起訴而送達訴狀，或依督促程序送達支付命令，或為其他
    相類之行為者，與催告有同一之效力；遲延之債務，以支付
    金錢為標的者，債權人得請求依法定利率計算之遲延利息；
    應付利息之債務，其利率未經約定，亦無法律可據者，週年
    利率為百分之5，民法第229條第2項、第233條第1項前段、
    第203條分別定有明文。本件侵權行為損害賠償債務，其給
    付並無確定期限，依前揭規定，被告應自刑事附帶民事訴訟
    起訴狀繕本送達之翌日起負遲延責任，又本件刑事附帶民事
    訴訟起訴狀於110年2月8日送達被告張子澔（見附民卷第19
    頁）；於110年2月3日送達被告安麒瑋、戴瑋廷（見附民卷
    第21、23頁）。依上開規定，原告依前述共同侵權責任，請
    求被告張子澔自110年2月9日起；被告安麒瑋、戴瑋廷自110
    年2月4日起；均至清償日止，按週年利率百分之5計算之利
    息，均屬有據，應予准許。至於被告安麒瑋請求原告免除其
    利息乙節，既未得原告同意，自應負前開遲延利息之責任。
  ㈢綜上所述，原告依據侵權行為之法律關係，請求被告張子澔
    、安麒瑋、戴瑋廷3人應連帶給付原告15萬元，及被告張子
    澔自110年2月9日起，被告安麒瑋、戴瑋廷自110年2月4日起
    ，均至清償日止，按週年利率百分之5計算之利息，為有理
    由，應予准許。原告逾此範圍之請求，即屬無據，應予駁回
    。又此部分之訴既經駁回，原告假執行之聲請即失所附麗，
    自應併予駁回。
四、本判決原告勝訴部分係屬依民事訴訟法第427條第1項規定適
    用簡易訴訟程序所為被告敗訴判決之案件，爰依同法第389
    條第1項第3款之規定，依職權宣告假執行。又法院應依職權
    宣告假執行者，本無庸原告為聲請，若原告仍聲請願供擔保
    宣告假執行者，該聲請僅在促使法院職權發動，法院仍係本
    於職權而宣告，自無庸對該聲請為准駁之裁判。
五、本件事證已臻明確，兩造其餘攻擊防禦方法，經審酌後認與
    判決結果不生影響，爰不逐一論列，附此敘明。
六、本件係原告提起刑事附帶民事訴訟，由刑事庭裁定移送本院
    民事簡易庭事件，免納裁判費，本件訴訟中亦未生其他訴訟
    費用，無庸為訴訟費用額確定及諭知負擔，併予敘明。
中　　華　　民　　國　　110 　年　　11　　月　　3 　　日
                  臺灣嘉義地方法院嘉義簡易庭
                                  法　官　周欣怡
以上正本係照原本作成。
如對本判決上訴，須於判決送達後20日內向本庭（嘉義市文化路
308之1號）提出上訴狀（均須按他造當事人之人數附繕本）。如
委任律師提起上訴者，應一併繳納上訴審裁判費。
中　　華　　民　　國　　110 　年　　11　　月　　3 　　日
                                  書記官  葉芳如
附表：
詐騙手法 匯款時間 匯款金額 匯入帳戶 提領地點 提領金額 佯稱係原告親友，手頭不便急需用錢，需向原告借錢等語 108/11/1 13:27:11 280,000元  鄭智偉開立之高雄博愛路郵局 000-00000000000000 中華郵政005130嘉義興嘉郵局嘉義市○區○○路000號 60,000元  108/11/1 13:37:05   中華郵政005117嘉義成功街郵局嘉義市○區○○街000號 60,000元     同上  30,000元   108/11/1 13:38:09